【裁判字號】    98,上易,67
【裁判日期】    980331
【裁判案由】    返還消費借貸款等
【裁判全文】
臺灣高等法院民事判決                  98年度上易字第67號
上  訴  人  游勝全即勝正企業社
被  上訴人  第一商業銀行股份有限公司
法定代理人  乙○○
訴訟代理人  丙○○
            甲○○
上列當事人間給付票款事件，上訴人對於中華民國97年10月15日
台灣板橋地方法院97年度訴字第1862號第一審判決提起上訴，本
院於98年3月17日言詞辯論終結，判決如下：
    主  文
上訴駁回。
第二審訴訟費用由上訴人負擔。
    事實及理由
一、上訴人聲明：（一）原判決關於不利上訴人部分廢棄。（二
    ）前開廢棄部分，被上訴人在第一審之訴及假執行之聲請均
    駁回。
    被上訴人聲明：如主文所示。
二、被上訴人起訴主張：伊持有上訴人所簽發發票日民國（下同
    ）97年1月10日，金額新台幣（下同）62萬5100元，以花蓮
    區中小企業銀行三重分行為付款人，票號HL0000000之支票1
    張（下稱系爭支票），經原審共同被告詠財企業股份有限公
    司（下稱詠財公司）背書，經伊於發票日提示，不獲兌現，
    上訴人應負給付票款之責。伊自詠財公司取得系爭支票，係
    因詠財公司向伊借款，系爭支票係供作擔保，並供清償借款
    之用，伊取得系爭支票有對價關係。爰依票據關係，求為命
    上訴人給付62萬5100元及自97年1月10日起至清償日止，按
    年息6％計付利息之判決（被上訴人對其餘原審共同被告請
    求部分，業經判決確定，不在本件繫屬範圍內）。
    上訴人則以：伊與詠財公司間無生意往來，伊係積欠詠財公
    司負責人許新安10萬元，許新安要伊簽發系爭支票作為質押
    ，系爭支票係伊與許新安間之關係，詠財公司不應拿去向被
    上訴人辦理貼現，被上訴人亦無理由收受系爭支票。若被上
    訴人要辦理貼現給詠財公司，一定要有詠財公司之統一發票
    ，被上訴人未取得統一發票就不能撥款，被上訴人係不法取
    得系爭支票云云，資為抗辯。
三、兩造不爭執之事實：
（一）被上訴人持有上訴人簽發之系爭支票，經原審共同被告詠
      財公司背書，經被上訴人於發票日提示，不獲兌現。
（二）證據：系爭支票及退票理由單（見原審卷25頁）。
四、被上訴人依票據關係請求上訴人給付系爭支票票款，有無理
    由，論述如下：
（一）按在票據上簽名者，依票上所載文義負責，票據法第5條
      第1項定有明文。票據債務人不得以自己與發票人或執票
      人之前手間所存抗辯之事由對抗執票人；但執票人取得票
      據出於惡意者，不在此限，票據法第13條亦有明文。亦即
      票據乃文義證券及無因證券，票據上之權利義務，悉依票
      上所載文義定之，與其基礎之原因關係各自獨立，票據上
      權利之行使，不以其原因關係存在為前提。又票據行為為
      不要因行為，即不以給付之原因為要素而得成立之行為，
      凡簽名於票據之人，不問原因如何，均須依票上所載文義
      負責，除執票人取得票據係出於惡意或詐欺者外，發票人
      不得以自己與執票人前手所存抗辯之意由，對抗執票人，
      有最高法院49年台上字第678號判例可據。另票據法第13
      條但書所謂執票人取得票據出於惡意，係以執票人取得票
      據時為準，決定其是否惡意，應由票據債務人就此負舉證
      責任（最高法院72年台上字第1612號裁判參照）。
（二）經查系爭支票係上訴人所簽發，經詠財公司背書轉讓予被
      上訴人，經提示不獲兌現，為兩造所不爭執，並有系爭支
      票及退票理由單可稽（見原審卷25頁）；上訴人抗辯被上
      訴人自詠財公司取得系爭支票係屬惡意，應由上訴人負舉
      證責任。而被上訴人主張伊自詠財公司取得系爭支票，係
      因詠財公司向伊借款，系爭支票係為供擔保，並供清償借
      款之用，業經其提出存款明細分類帳及詠財公司之借據為
      證（見本院卷59-61頁），經核與所述情節相符，堪信為
      真實；上訴人並未舉證證明被上訴人取得系爭支票係出於
      惡意，所辯伊係積欠詠財公司負責人許新安10萬元，許新
      安要伊簽發系爭支票作為質押云云，乃伊與許新安個人間
      之事由，並不足以對抗被上訴人，所辯為不足取，依前開
      說明，上訴人應依票據文義負發票人責任。
五、綜上所述，被上訴人依票據關係請求上訴人給付62萬5100元
    之票款及自系爭支票提示日即97年1月10日起至清償日止，
    按年息6％計算之利息，為有理由，應予准許。原審為上訴
    人敗訴之判決，並無不合；上訴論旨指摘原判決此部分不當
    ，求予廢棄改判，為無理由。
六、兩造其餘之攻擊或防禦方法及未經援用之證據，經本院斟酌
    後，認為均不足以影響本判決之結果，無逐一詳予論駁之必
    要。併此敘明。
七、據上論結，本件上訴為無理由，依民事訴訟法第449條第1項
    、第78條，判決如主文。
中    華    民    國    98    年    3     月    31    日
                  民事第八庭
                        審判長法  官  劉勝吉
                              法  官  滕允潔
                              法  官  鄭威莉
正本係照原本作成。
不得上訴。
中    華    民    國    98    年    3     月    31    日
                              書記官  李垂福


司法院資訊處製作；財團法人民間司法改革基金會備份。
